臺灣板橋地方法院刑事判決　　　　　　 94年度交易字第111號
公　訴　人　臺灣板橋地方法院檢察署檢察官
被　　　告　甲○○
選任辯護人　齊彥良律師
上列被告因過失致死案件，經檢察官提起公訴（九十四年度偵字
第五九八七號），本院判決如下：
    主  文
甲○○因過失致人於死，處有期徒刑陸月，如易科罰金，以參佰
元折算壹日。
    事  實
一、甲○○於民國九十三年九月五日十六時十分許，騎乘車牌號
    碼ＢＨＭ－四五０號重型機車，沿臺北縣新莊市○○路由北
    往南方向行駛，行經新莊市○○路與建福路之三岔丁字路口
    時，適同向右側前方黃天賜亦騎乘車牌號碼ＰＰＺ－九二九
    號重型機車沿中正路行至上開路口右側之機車待轉區，即自
    待轉區直接左轉建福路，甲○○明知汽車行近行人穿越道前
    ，應減速慢行，且原應注意車前狀況，隨時採取必要之安全
    措施，依當時天候晴、有日間自然光線、柏油路面乾燥無缺
    陷、無障礙物、視距良好之情形，又無不能注意之情形，在
    行經上開三岔丁字路之行人穿越道前，竟未減速慢行，始終
    維持時速約四十公里之速度行駛，亦疏於注意車前有黃天賜
    所騎機車正行左轉之狀況，而貿然前行，致甲○○騎乘之機
    車車頭前輪與黃天賜騎乘之機車左側中間車身發生碰撞，黃
    天賜因此人車倒地，受有嚴重頭部外傷伴蜘蛛網膜下出血、
    腎之損傷伴內出血、顱腦損傷等傷害，經送醫後不治死亡。
二、案經臺灣板橋地方法院檢察署檢察官自動簽分偵查起訴。
    理  由
一、訊據被告甲○○固坦承有於上開時、地騎乘機車與被害人黃
    天賜騎乘之機車發生擦撞，二人人車倒地，黃天賜因而受傷
    送醫不治死亡等事實，惟矢口否認有何過失致死犯行，辯稱
    ：被害人黃天賜自巷子右轉至中正路之後，未行駛至待轉區
    停等，行駛在伊機車右側即突然左轉，伊機車和被害人黃天
    賜之機車距離很近，伊無從防範，來不及閃避，伊並無任何
    過失云云。經查：
（一）本件被害人黃天賜於前述時、地發生車禍而因受有嚴重頭
      部外傷伴蜘蛛網膜下出血、腎之損傷伴內出血、顱腦損傷
      等傷害，經送醫後不治死亡之事實，已據臺灣板橋地方法
      院檢察署檢察官督同檢驗員相驗屬實，製有勘驗筆錄、驗
      斷書及相驗屍體證明書各一件、相驗照片八幀在卷足憑，
      並有長庚紀念醫院林口分院診斷證明書一紙附卷可證。
（二）本件車禍發生地點在臺北縣新莊市○○路往南方向，與建
      福路口三岔丁字路口之行人穿越道附近，有道路交通事故
      調查報告表（一）、（二）、道路交通事故現場圖、現場
      及車損照片二十六幀在卷可稽，而被告於本院審理時坦承
      ：伊在通過肇事路口前以及通過肇事路口時，始終維持時
      速四十公里之速度行駛等語（見本院九十四年九月十三日
      審理筆錄）；其於偵查中亦供稱：發現快撞到時伊往左閃
      ，可是還是撞到了。左閃時伊有煞車，當時伊是綠燈直衝
      等語（見臺灣板橋地方法院檢察署九十三年度相字第一Ｏ
      九九號案卷第四十五頁正面），顯見被告在行近上開行人
      穿越道時，並未減速慢行。
（三）其次，被告於警詢時供稱：「當時我沿新莊市○○路第二
      車道往桃園方向行駛，行經肇事時地，我當時是行向號誌
      為綠燈，對方機車由我右側的巷子右轉中正路南下車道機
      車停等區○○○○○路，對方機車騎士都沒看路就直接由
      機車停等區○○○路方向行駛，接著就發生碰撞的事故」
      、「當我發現對方從機車停等區騎出時我們距離很近」、
      「當時我綠燈往前直行，看到一部機車從我右側機車停等
      區○○○路方向行進」等語（見上開相字卷第七頁至第十
      頁）；於偵查中供稱：「我本來預計他會停在機車停等區
      ，可是他沒有停，且直接衝出來」等語（見上開案卷第四
      十四頁正面）。又經本院當庭播放被告警詢錄音光碟片之
      結果，被告多次表示被害人先從其右側巷子右轉出來，然
      後到中正路的待轉區○○○○路，有本院九十四年九月十
      三日審理筆錄在卷可稽，顯見被告之警詢筆錄為其自由意
      志所陳述，且無誤載之情形。倘若被害人黃天賜並未行駛
      至待轉區，何以被告於警詢時會多次提及被害人自待轉區
      ○○○○路？況且，假使被害人黃天賜未行駛至待轉區，
      其行進方向理應繼續向前行駛，何以被告於偵查中供稱：
      伊本來預計被害人會停在機車停等區？顯見被害人黃天賜
      當天行車過程中，應確實有先行駛至中正路、建福路口之
      待轉區○○○○○路。被告事後於本院審理中改稱：被害
      人黃天賜自巷子右轉至中正路之後，未行駛至待轉區即突
      然左轉云云，尚難認與事實相符，不足採信。
（四）再查，本件車禍肇事後被告甲○○與被害人黃天賜騎乘之
      機車造成之刮地痕、輪胎磨痕均遺留於中正路南下內側車
      道延伸軌跡內，兩車側滑刮痕長度各長約八、九公尺，且
      被告甲○○機車車頭損害情形嚴重，此有上開道路交通事
      故現場圖、現場及車損照片二十六幀在卷可稽，顯見當時
      被告甲○○與被害人黃天賜之相對車速非慢，亦即被害人
      黃天賜開始左轉時，被告甲○○騎乘之機車距被害人黃天
      賜騎乘之機車應尚有一段距離。被告甲○○應有充裕之時
      間注意前方之行車動態，是被告甲○○辯稱：被害人黃天
　    賜之機車距離很近，被害人黃天賜突然左轉，伊無從防範
      ，來不及閃避云云，顯為事後卸責之詞，不足採信。
（五）公訴人雖以臺灣省行車事故覆議鑑定委員會九十四年三月
      九日府覆議字第九四一ＯＯ四五號覆議意見書為據，認被
      害人黃天賜騎乘機車行至前開路口時，有未依規定採取兩
      段式左轉之過失，而臺灣省行車事故覆議鑑定委員會係以
      ：「... 肇事地為三岔丁字路口，劃設有『機慢車兩段左
      轉』標誌與標線，號誌時相為：03（遲閉二時相），左轉
      箭頭與直行箭頭綠燈同步開放（詳見30頁上幀照片）。（
      顯示：1 、黃車要左轉建福路必須採取兩段式。2 、兩車
      行向均屬綠燈。）...4 、 林車車頭前輪與黃車左側中間
      車身碰撞（詳見36頁照片）。（顯示：1 、碰撞時黃車車
      身與車道呈一相當角度，尚於左轉途中）... 研析：（一
      ）黃車行至肇事之三岔丁字路口，違規未依規定採取兩段
      式左轉時，顯疏未注意左後直行來車動態並讓其先行，致
      於左轉途中發生碰撞肇事，有違道路交通安全規則第九十
      九條第一項、第九十八條第一項第六款之規定。... 」為
      其論據，有上開覆議意見書一件在卷可稽（見上開相字卷
      第九十九頁至第一Ｏ一頁）。惟被害人黃天賜行駛至上開
      路口時，確實有行至機車待轉區一節，已如前述，又該機
      車待轉區十分狹小，待轉區○○○○道路，在待轉區內待
      轉之機車多以與中正路南下同方向之方式停等，待建福路
      之燈號轉為綠燈時再行左轉，有現場照片二幀在卷可資佐
      證（見上開相字卷第三十頁），是尚難以碰撞時被害人黃
      天賜車身與車道呈一相當角度，尚於左轉途中，即推斷被
      害人黃天賜有未依規定採取兩段式左轉之過失。
（六）末查，證人乙○○於警訊時稱：「我站立於便利商店門口
      ，正要走進便利商店內購物，突然聽到車禍所傳來的巨大
      撞擊聲，然後我就趕緊轉頭往聲音傳來的地方看，發現有
      兩部機車及兩個人都躺在中正路已過福建路的南下車道上
      ，而且我看見該路口號誌燈是中正路南下號誌是紅燈，我
      看見騎士倒地距離察看號誌的時間不會過五秒」等語（見
      上開相字卷第十六頁）。而經臺灣台北地方法院訊問時亦
      結證稱其在商店裡面聽到巨響後才出來往車禍方向看，聽
      到巨響距離出來看到車禍現場的時間不到三秒鐘等語（見
      臺灣臺北地方法院九十四年度交聲字第一八一號案卷第一
      五二頁）。是證人乙○○當時既未親見本件車禍發生時中
      正路與福建路交岔路口之交通號誌，而僅陳述其事後看見
      之燈號情形，自無從以其證言證明被告甲○○於車禍發生
      當時確實有闖紅燈之違規行為。且依據臺北縣政府九十四
      年三月十五日北府交工字第Ｚ○○○○○○○○○號函附
      中正路與福建路口三色號誌運作時相說明（見臺灣臺北地
      方法院上開案卷第一一九頁），該路口南北方向號誌有黃
      燈三秒之時相，則依證人所證述聽見巨響距離看見現場之
      時間秒差約三至五秒，其所見之南下方向燈號縱使為紅燈
      ，經扣除其所稱秒差推算先前之燈號狀況，亦難以認定被
      告甲○○行經該交岔路口之燈號確實為紅燈。惟被害人黃
      天賜確有行至中正路、建福路口之待轉區已如前述，本院
      雖無從認定被告甲○○行經上開路口時有闖越紅燈之行為
      ，亦無證據推認被害人黃天賜自該待轉區○○○○路時有
      闖越紅燈，附予敘明。
二、按汽車行近行人穿越道前，應減速慢行，又汽車行駛時，駕
    駛人應注意車前狀況，並隨時採取必要之安全措施，道路交
    通安全規則第一百零三條、第九十四條第三款分別定有明文
    ，此為被告應注意之事項，而被告已領有普通重型機車駕駛
    執照多年，有其駕駛執照影本一件在卷可稽，其高中學歷（
    見警詢筆錄）之智識程度非低，以及當時天候晴、有日間自
    然光線，道路為柏油路面乾燥無缺陷、無障礙物、視距良好
    ，有前開道路交通事故調查報告表各項記載足供參考，依當
    時情形並無不能注意之情事，被告竟於行近行人穿越道前疏
    未減速慢行，亦疏未注意車前有被害人黃天賜正行左轉，貿
    然行駛，致與被害人黃天賜騎乘之機車發生擦撞，其就本件
    車禍之發生確有過失甚明。且被害人黃天賜確因本件車禍導
    致嚴重頭部外傷伴蜘蛛網膜下出血、腎之損傷伴內出血、顱
    腦損傷等傷害，經送醫後不治死亡，被告前開過失行為與被
    害人黃天賜之死亡間顯有相當因果關係。綜上所述，本件事
    證明確，被告過失犯行已堪認定，自應依法論科。
三、核被告甲○○所為，係犯刑法第二百七十六條第一項之過失
    致死罪。爰審酌被告因駕車疏忽，造成被害人死亡無可回復
    之結果，致被害人家屬鉅大之心理痛苦，犯後仍否認犯行，
    且迄未與被害人家屬達成和解之犯後態度，並審酌被告之過
    失程度等一切情狀，量處如主文所示之刑，並諭知易科罰金
    折算標準。
據上論斷，應依刑事訴訟法第二百九十九條第一項前段，刑法第
二百七十六條第一項、第四十一條第一項前段，罰金罰鍰提高標
準條例第一條前段、第二條，判決如主文。
本案經檢察官溫祖德到庭執行職務。
中　　華　　民　　國　九十四　年　　九　　月　　廿七　日
                  交通法庭  審判長法　官  樊 季 康
                                  法　官  劉 元 斐
                                  法　官  連 育 群
以上正本證明與原本無異。
如不服本判決應於送達後十日內向本院提出上訴狀。
                                　書記官　蘇 宥 維
中　　華　　民　　國　九十四　年　　九　　月　　廿七　日
附錄本案論罪科刑法條全文：
中華民國刑法第二百七十六條
(過失致死罪)
因過失致人於死者，處二年以下有期徒刑、拘役或二千元以下罰
金。
從事業務之人，因業務上之過失犯前項之罪者，處五年以下有期
徒刑或拘役，得併科三千元以下罰金。
